最高法院刑事判決　　　　　　　　　　　　　　　八十七年度台上字第四二一六號
　　上　訴　人　甲○○
　　選任辯護人　許文彬律師
右上訴人因簡何姵君自訴侵占（背信）案件，不服台灣高等法院中華民國八十七年六
月十一日第二審更審判決（八十六年度重上更(三)字第三○○號，自訴案號：台灣新竹
地方法院八十三年度自字第八號），提起上訴，本院判決如左：
    主  文
上訴駁回。
    理  由
按刑事訴訟法第三百七十七條規定：上訴於第三審法院，非以判決違背法令為理由，
不得為之。是提起第三審上訴，應以原判決違背法令為理由，係屬法定要件，且必須
依據卷內資料為具體之指摘，並足據以辨認原判決已具備違背法令之形式，始屬相當
。本件原判決依據上訴人甲○○供述有與自訴人簡何姵君合夥購買土地，轉賣與證人
羅善光，得款未分配自訴人等情屬實，並有合夥契約書，買賣契約書，證人劉寶珠、
羅善光、簡聰賢之證言，及上訴人事後書立之承諾書、自訴人之催告函等證據，綜合
判斷，認定上訴人有背信之事實，以其犯行明確，因而撤銷第一審關於上訴人部分判
決，改判論處上訴人為他人處理事務，意圖為自己不法之利益，而為違背其任務之行
為，致生損害於本人財產之罪刑，併依中華民國八十年罪犯減刑條例之規定，予以減
刑；業已詳述憑以認定之證據及理由。而以上訴人所辯各節，為無可取，亦經依卷內
訴訟資料予以指駁，並說明上訴人犯罪時間在民國七十九年十月三十一日以前，合於
中華民國八十年罪犯減刑條例規定之減刑條件，予以減刑之理由。從形式上觀察，原
判決尚無違法情形存在。次按刑法上背信罪之成立，固係以為他人處理事務為前提案
件，但所謂「他人」，不以單純之個人為限，而共有人間，就其共有之財產上利益授
權他共有人處理亦屬之。又解釋當事人間意思表示，應探求其真義，不得拘束所用之
文字。本件上訴人與自訴人間，係合資以新台幣（下同）一千七百八十四萬七千元購
買農地一筆轉賣（自訴人出資五百九十四萬九千元，約三分之一），約定嗣後出賣土
地事宜，自訴人就其共有部分，全權委由上訴人處理，上訴人應給自訴人三分之一得
款，上訴人於出賣土地後，並未依約給付自訴人三分之一價金，事為自訴人查悉，向
上訴人理論，上訴人始立具承諾書，同意分期償還，於支付一百萬元後，餘款所簽
之本票均未兌現等情。雖然雙方契約內有「合夥」字樣，但在客觀上，不過單純偶而
一次買地轉賣而已，性質上應為普通契約。所謂「合夥」，依民法第六百六十七條第
一項規定：「二人以上互約出資經營共同事業謂之合夥」，彼二人並非以買賣土地為
共同事業，且客觀上，根本無「合夥事業體」之存在，更無合夥名稱或設有代表人、
管理人，在社會上，不得以之為交易主體，在訴訟上，尚非民事訴訟法第四十條第三
項規定之非法人團體，無當事人能力，殊為明顯，不能因契約內有「合夥」二字，進
而主張上訴人之行為，直接被害人為「合夥」，而非自訴人。上訴意旨置原判決之論
斷，及雙方契約內載明自訴人委託上訴人全權處理之文義於不顧，主張上訴人犯行之
直接被害人為該不存在之「合夥事業體」云云，顯非適法之第三審上訴理由。又上訴
人於背信罪成立後，書立承諾書同意分期償還等情，係犯罪成立後之彌縫工作，要不
影響於已成立之犯罪，上訴意旨竟砌詞任意指摘原判決違法，亦非適法之第三審上訴
理由，應認其上訴違背法律上之程式，予以駁回。
又本件雖係刑事訴訟法第三百七十六條第五款所列之案件，惟於修正刑事訴訟法施行
前，原得上訴於第三審法院，且已繫屬於法院，依刑事訴訟法施行法第五條第一項規
定，仍應依施行前之法定程序終結之，附此明。
據上論結，應依刑事訴訟法第三百九十五條前段，判決如主文。
中      華      民      國    八十七    年     十二     月      十      日
                              最高法院刑事第五庭
                                  審判長法官  黃  劍  青
                                        法官  劉  敬  一
                                        法官  林  增  福
                                        法官  邵  燕  玲
                                        法官  張  清  埤
      右正本證明與原本無異
                                              書  記  官
中      華      民      國    八十七    年     十二     月     十六     日
